【裁判字號】    90,簡上,34
【裁判日期】    900404
【裁判案由】    給付票款
【裁判全文】
臺灣彰化地方法院民事判決  九十年度簡上字第三十四號
    上  訴  人  甲○○
    被上訴人    丙○○
    訴訟代理人  乙○○
右當事人間請求給付票款事件，上訴人對於中華民國八十九年十一月二十一日本院員
林簡易庭八十九年度員簡字第三三二號第一審判決提起上訴，本院判決如左：
    主  文
原判決廢棄。
右廢棄部分被上訴人在第一審之訴駁回。
第一審訴訟費用由上訴人負擔。
第二審訴訟費用由被上訴人負擔。
    事  實
甲、上訴人方面：
  一、聲明：（一）原判決廢棄。（二）右廢棄部分，被上訴人在第一審之訴駁回。
      （三）第一、二審訴訟費用由被上訴人負擔。
  二、陳述：除與原審判決書所載者相同茲予引用外，補稱：本件上訴人之給付票款
      請求權，發票日為民國八十六年八月八日，被上訴人遲至八十九年才起訴，顯
      己逾一年而罹於時效，系爭請求權即因時效完成而消滅，上訴人自得拒絕給付
      前揭票款。
  三、證據：提出台灣台中地方法院刑事判決影本二件、自訴狀影本一件等為證。
乙、被上訴人方面：
  一、聲明：駁回上訴。
  二、陳述：除與原審判決書所載者相同茲予引用外，補稱：上訴人迄今拖延未還錢
      ，江炳森拿上訴人的票來借錢，伊與江炳森有借貸關係。
  三、證據：援用原審之立證方法。
    理  由
一、被上訴人起訴主張被上訴人執有上訴人簽發發票日為八十六年八月八日、面額新
    台幣（下同）四十七萬六千元、票號0000000號之支票一紙，經提示未獲
    付款，為此依據票據關係，請求給付上揭票款等語。上訴人則以上開支票寄放於
    其姐吳芬玲處遭盜用，江炳森偽造其名義開票，且票據之請求權己逾一年而罹於
    時效，系爭請求權即因時效完成而消滅等語資為抗辯。
三、本件被上訴人主張持有上訴人簽發系爭支票一紙，經提示不獲支付之事實，業據
    其於原審中提出支票及退票理由單為證，上訴人復對上開本票之正不爭執。上
    訴人雖主張上開支票江炳森偽造其名義開票云云，並提出台灣台中地方法院八十
    六年自字第八七六號刑事判決兩件為佐，然核該判決係認定江炳森持上訴人之支
    票向他人詐欺財物，上訴人將支票借予江炳森使用之事實，有該判決書可稽，並
    非認定江炳森盜用上訴人支票，此外上訴人並未能舉證以實其說，故上訴人所辯
    系爭支票遭偽造云云，自屬無據，難以採信。惟按票據上之權利，對支票發票人
    ，自發期日起算，一年間不行使，因時效而消滅；又時效完成後，債務人得拒絕
    給付，票據法第二十二條第一項、民法第一百四十四條第一項分別定有明文。本
    件被上訴人持有上訴人簽發之系爭支票發期日為八十六年八月八日，依據票據法
    第二十二條第一項規定，其對發票人即上訴人之請求權至八十七年八月七日止，
    被上訴人竟於八十九年八月二十八日始向本院聲請依督促程序發支付命令，有被
    上訴人向本院聲請支付命令蓋於該聲請狀之收狀章可稽，是堪認系爭支票之請求
    權均已罹於時效而滅，揆諸前揭說明，上訴人即毋庸負票據上之責任。從而，被
    上訴人本於票據權利請求上訴人給付系爭本票款項，為無理由，不應准許。原審
    判命上訴人給付四十七萬六千元及其遲延利息之票款並依職權為假執行之宣告，
    自有未洽，上訴意旨指摘原判決不當，求予廢棄改判，為有理由，自應由本院予
    以廢棄改判，如主文第二項所示。
四、本件上訴人於原審未提出時效消滅致遭敗訴，雖於上訴時提出時效消滅之抗辯而
    為勝訴，惟其因延滯提出時效抗辯而生之第一審訴訟費用，依民事訴訟法第八十
    二條之規定，本院命其負擔之。
五、據上論結，本件上訴為有理由，依民事訴訟法第四百三十六條之一第三項、第四
    百五十條、第七十八條、第八十二條，判決如主文。
中      華      民      國    九十    年      四      月      四      日
                            臺灣彰化地方法院民事第三庭
~B審判長法  官  何志通
~B      法  官  陳正禧
~B      法  官  陳弘仁
右為正本係照原本作成
本件不得上訴
~B      法院書記官  陳瑤芳
中      華      民      國    九十    年      四      月      四      日


司法院資訊處製作；財團法人民間司法改革基金會備份。
